臺灣臺南地方法院新市簡易庭民事判決
111年度新小字437號
原　　　告　劉春霞　住○○市○區○○街00號
訴訟代理人　劉建宗　住○○市○○區○○路000巷00弄0號
被　　　告　葉貞儀　住○○市○○區○○街000巷00弄00號
上列原告因被告詐欺案件，原告提起刑事附帶民事訴訟請求損害
賠償，經本院刑事庭移送前來（111年度簡附民字第39號），本
院於111年7月8日言詞辯論終結，判決如下：
    主  文
被告應給付原告新臺幣伍萬元，及自民國一百一十一年三月二十
四日起至清償日止，按週年利率百分之五計算之利息。
原告其餘之訴駁回。
訴訟費用由被告負擔二分之一，餘由原告負擔。
本判決原告勝訴部分得假執行。
原告其餘假執行之聲請駁回。
    事實及理由要領
一、原告起訴主張：被告曾協助原告提領中華郵政股份有限公司
    帳號00000000000000號帳戶（下稱系爭帳戶）內之款項，而
    得知系爭帳戶之提款卡密碼及存摺、提款卡放置位置。詎被
    告竟意圖為自己不法所有，基於不正利用自動付款設備詐欺
    取財之犯意，於民國110年9月1日下午某時許，利用前往原
    告位在臺南市○區○○○路00巷00號租屋處之機會，未經原告之
    同意或授權，擅自拿取系爭帳戶之提款卡，旋於同日下午20
    時30分許，前往臺南市○區○○路000號之自動櫃員機，以輸入
    系爭帳戶提款卡密碼，致使自動櫃員機辨識系統誤認係原告
    本人持卡提領現金而撥款，而以此不正方法由自動付款設備
    分別詐得新臺幣（下同）6萬元、6萬元及3萬元，共計15萬
    元（下稱系爭行為）。嗣經原告發覺系爭帳戶内之款項遭提
    領而報警處理，始循線查悉上情，而被告迄今僅返還10萬予
    原告，尚餘5萬元未返還，屢經原告催討，被告均置之不理
    ，又原告並因被告上開詐欺行為受有精神上損害，故請求精
    神慰撫金5萬元。爰依侵權行為之法律關係，提起本件訴訟
    等語。並聲明：㈠被告應給付原告10萬元，及自起訴狀繕本
    送達翌日起至清償日止，按週年利率5％計算之利息。㈡願供
    擔保請准宣告假執行。
二、被告則以：伊於上開時、地，確曾拿取原告系爭帳戶之提款
    卡領取款項15萬元，惟已歸還原告10萬元，且已將剩餘之5
    萬元繳納至臺灣臺南地方檢察署（下稱臺南地檢署）；另本
    件伊僅侵害原告之財產權，並未對原告人格法益有何侵害，
    故原告請求精神慰撫金5萬元部分，並無理由。並聲明：原
    告之訴駁回。
三、得心證之理由：
  ㈠原告主張之上開事實，業據其提出系爭帳戶存摺影本為證（
    見本院卷第65頁），且為被告所不爭執；又被告因系爭行為
    ，業經臺南地檢署檢察官以111年度偵字第3114號聲請簡易
    判決書提起公訴，經本院刑事庭以111年度簡字第718號判決
    認被告犯詐欺罪，處拘役50日，並沒收未扣案之犯罪所得5
    萬元（下稱系爭刑事案件）等情，亦經本院調閱系爭刑事案
    件全案卷宗核閱無訛，堪信為真實。從而，原告本於侵權行
    為之法律關係，請求被告給付尚未償還之5萬元，核屬有據
    。至被告雖辯稱已依系爭刑事案件繳交該5萬元之犯罪所得
    予臺南地檢署等語，並提出收據為憑（見本院卷第87頁），
    惟按沒收物、追徵財產，於裁判確定後一年內，由權利人聲
    請發還者，或因犯罪而得行使債權請求權之人已取得執行名
    義者聲請給付，除應破毀或廢棄者外，檢察官應發還或給付
    之，刑事訴訟法第473條第1項前段定有明文。依上開規定，
    原告仍需取得執行名義後，方得向檢察官聲請給付，是原告
    就所受之5萬元損害，自屬尚未受償，被告此部分抗辯並不
    可採。是以，本判決確定後，原告即得持本判決向臺南地檢
    察署聲請給付已沒收之犯罪所得；倘原告未依上開發還程序
    取償，而逕依強制執行法之規定，對被告之財產聲請強制執
    行而受償，被告亦得以犯罪所得已實質發還被害人為由，向
    臺南地檢署聲請發還已繳納之犯罪所得，附此敘明。
  ㈡按不法侵害他人之身體、健康、名譽、自由、信用、隱私、
    貞操，或不法侵害其他人格法益而情節重大者，被害人雖非
    財產上之損害，亦得請求賠償相當之金額，民法第195條第1
    項定有明文。本件原告固稱其因被告之詐欺行為而受有精神
    上損害等語，惟依上揭規定，僅有身體、健康、名譽、自由
    、信用、隱私、貞操，或其他人格法益受侵害時，始得請求
    精神上損害賠償，而本件原告因被告之詐欺行為除受有財產
    上損害外，尚難認有其他身體、健康、名譽、自由、信用、
    隱私、貞操或其他人格法益受侵害而情節重大之情狀，是原
    告請求被告給付精神慰撫金5萬元部分，並無理由。
　㈢末按給付無確定期限者，債務人於債權人得請求給付時，經其催告而未為給付，自受催告時負遲延責任。其經債權人起訴而送達訴狀或依督促程序送達支付命令，或為其他相類之行為，與催告有同一之效力；又遲延之債務以支付金錢為標的者，債權人得請求依法定利率計算之遲延利息；而應付利息之債務，其利率未經約定，亦無法律可據者，週年利率為百分之5，民法第229條第2項、第233條第1項及第203條分別定有明文。查本件原告提起刑事附帶民事訴訟，其起訴狀繕本係於111年3月23日送達被告，有送達證書在卷可憑（見簡附民卷第13頁），是原告請求自起訴狀繕本送達翌日即111年3月24日起至清償日止，按週年利率5％計算之利息，亦屬有據。
四、綜上所述，原告依侵權行為之法律關係，請求被告給付5萬
    元，及自刑事附帶民事訴訟起訴狀繕本送達翌日即111年3月
    24日起至清償日止，按週年利率5％計算之利息，為有理由，
    應予准許，逾此範圍之請求，則無理由，應予駁回。
五、本件原告勝訴部分，係屬民事訴訟法第436條之8第1項小額
    訴訟事件所為被告敗訴之判決，依同法第436條之20規定，
    本院自應依職權宣告假執行，是原告就該部分陳明願供擔保
    請准宣告假執行，僅係促使本院職權之發動，並無准駁之必
    要。至原告敗訴部分，其假執行之聲請已失其所據，應併予
    駁回。
六、訴訟費用負擔之依據：民事訴訟法第79條。
中　　華　　民　　國　　111 　年　　7    　 月　 　29 　
　日
　　　　　　　　　新市簡易庭     法       官   施志遠
以上正本與原本相符。
如不服本判決，應於送達後20日內，向本院提出上訴狀並表明上
訴理由，如於本判決宣示後送達前提起上訴，應於判決送達後20
日內補提上訴理由書（須附繕本）。如委任律師提起上訴，應一
併繳納上訴審裁判費。
對於小額程序之第一審判決之上訴，非以其違背法令之理由，不
得為之。且上訴狀內應記載表明㈠原判決所違背之法令及其具體
內容。㈡依訴訟資料可認為原判決有違背法令之具體事實。
中　　華　　民　　國　　111 　年　　7 　 月　 　29 　 日
             　                                             書 記 官   黃心瑋